【裁判字號】    89,上易,2855
【裁判日期】    900118
【裁判案由】    誹謗
【裁判全文】
臺灣高等法院臺中分院刑事判決                  八十九年度上易字第二八五五號
    上   訴   人  臺灣彰化地方法院檢察署檢察官
    上訴人即被告  丙○○
右上訴人因被告誹謗案件，不服臺灣彰化地方法院八十九年度易字第九０一號中華民
國八十九年八月十五日第一審判決（起訴案號：臺灣彰化地方法院檢察署八十八年度
偵字第八八一二號），提起上訴，本院判決如左：
      主  文
上訴駁回。
      事  實
一、丙○○因蕭寅賓祭祀公業產權問題而與管理人丁○○意見不合，感情不睦，竟於
    民國八十八年五、六月間，在彰化縣田中鎮境內公共場所，意圖散布於眾而指摘
    丁○○為祭祀公業之分配土地事宜，致贈賄款新台幣（以下同）二百九十萬元予
    彰化縣田中鎮公所承辦人員陳正雄等不實事項，而足以毀損丁○○之名譽。
二、案經被害人丁○○訴請臺灣彰化地方法院檢察署檢察官偵查起訴。             據上論結，應依刑事訴訟法第三百六十九條第一項前段、第三百六十四條、第二百?
    理      由
一、上訴人即被告丙○○經傳喚未於審判期日到庭，惟據其在本院調查中矢口否認有
    何誹謗犯行，辯稱：伊真意係指本件二百九十萬元為代書團之費用，而非賄款，
    伊並無誹謗丁○○之意云云。惟查右揭事實業據告訴人丁○○指訴綦詳，且證人
    蕭興頓亦於偵查中證稱：我在電話錄音前二十天左右，是在內灣的中藥房內聽到
    丙○○說丁○○拿了二百九十萬元去行賄公所的主辦人員及竹山派下員一百二十
    萬元及每房的柱腳派下員五十萬元等語；證人乙○○於偵查中亦證稱：丙○○告
    訴我說丁○○為了要分祭祀公業，丁○○有拿給公所的人員陳正雄二百九十萬元
    ，是要去行賄的，還有拿給竹山的派下員三兄弟一百二十萬元及每個派下員每人
    五十萬元等語；證人陳蓮全於偵查中證稱：錄音當時是八十八年六月初的某一天
    傍晚，當時我有在場，我在乙○○家，乙○○打電話給丙○○，才在電話中錄音
    等語，並有錄音帶一捲及錄音譯文一份可資佐證，而被告於偵查中亦稱錄音帶聽
    起來像是我的聲音沒錯等語，又田中鎮公所承辦人員陳正雄亦在原審證稱：我們
    只受理該祭祀公業所提出之管理人變更案，經我們依法予以備查後，發文准予備
    查，由他們自行至地政事務所為管理人之變更登記，丁○○並沒有送二百九十萬
    元給我，乙○○有打電話給我說有人說我收到好處，問我要否去告他等語。而證
    人蕭興頓、乙○○等人確曾於不同時地聽到被告指摘告訴人致贈賄款予彰化縣田
    中鎮公所承辦人員，自屬意圖散布於眾，又指摘他人行賄公務人員確足以毀損告
    訴人之名譽，綜上所述，被告所辯顯係事後飾卸之詞，不足採信，是以本件事證
    已臻明確，被告犯行堪予認定。另被告聲請傳訊證人甲○○欲證明其無誹謗情事
    ，因本案事證已明，本院認無傳訊之必要，附予敘明。
二、核被告所為，係犯刑法第三百十條第一項之誹謗罪。原審經審酌被告犯罪之動機
    、方法、手段、犯後態度與本件犯罪情節、所生危害等一切情狀，適用刑法第三
    百十條第一項、第四十二條第二項，罰金罰鍰提高標準條例第一條前段、第二條
    ，量處罰金貳仟元，如易服勞役，以佰元折算壹日。並說明檢察官移送併辦意
    旨（臺灣彰化地方法院檢察署八十九年度偵字第五四七四號）略以：告訴人乙○○告訴被告丙○○於民國八十九年七月十八日下午四時許，在原審法院八十九年
    度易字第九０一號被告丙○○誹謗案第一次開庭時毀損告訴人之名譽，因認被告
    所涉犯之刑法第三百十條第一項之誹謗罪嫌與本案有裁判上一罪之關係。經查因
    本件移送併辦所指被告誹謗乙○○之時間與本案被告誹謗丁○○之時間相隔一年
    有餘，且所誹謗之人又非同一人，自難認二者有裁判上一罪之關係，無從併辦而
    應退回檢察官另行處理，其認事用法，均無違誤，量刑亦稱允洽。被告上訴意旨
    否認犯罪及公訴人上訴意旨認原審量刑過輕而指摘原判決不當，均無理由，應予
    駁回。
三、被告丙○○經本院合法傳喚，無正當理由而不到庭，爰不待其陳述，逕行判決。
四、據上論斷，應依刑事訴訟法第三百六十八條、第三百七十一條，判決如主文。
本案經檢察官戊○○到庭執行職務。
中      華      民      國      九十     年       一      月    十八    日
                                    臺灣高等法院臺中分院刑事第六庭
                                          審判長法  官  李  文  雄
                                                法  官  邱  顯  祥
                                                法  官  龔  永  昆
右正本證明與原本無異。
不得上訴。
                                                書記官劉  美  宏
中      華      民      國      九十     年       一      月     二十   日
                                                                        Ｉ


司法院資訊處製作；財團法人民間司法改革基金會備份。
